【裁判字號】    90,訴,49
【裁判日期】    900430
【裁判案由】    違反懲治走私條例
【裁判全文】
臺灣宜蘭地方法院刑事判決                              九十年度訴字第四九號
    公  訴  人  臺灣宜蘭地方法院檢察署檢察官
    被      告  甲○○
    被      告  戊○○
    被      告  丁○○
    被      告  丙○○
    被      告  乙○○
右列被告因違反懲治走私條例案件，經檢察官提起公訴（八十九年度偵字第二七五四
號），本院判決如左：
    主  文
甲○○共同私運管制物品進口逾公告數額，處有期徒刑拾月。扣案之未貼專賣憑證之
ＭＩＬＤＳＥＶＥＮ及ＳＩＬＶＥＲＳＴＡＲＴＬＥＴ牌洋菸（共計拾陸萬捌仟包）
、ＤＡＶＩＤＯＦＦ牌洋菸（共計拾柒萬捌仟伍佰包）偽造長壽牌香菸（陸萬貳仟肆
佰包）均沒收。
戊○○共同私運管制物品進口逾公告數額，累犯，處有期徒刑拾月。扣案之未貼專賣
憑證之ＭＩＬＤＳＥＶＥＮ及ＳＩＬＶＥＲＳＴＡＲＴＬＥＴ牌洋菸（共計拾陸萬捌
仟包）、ＤＡＶＩＤＯＦＦ牌洋菸（共計拾柒萬捌仟伍佰包）偽造長壽牌香菸（陸萬
貳仟肆佰包）均沒收。
丁○○共同私運管制物品進口逾公告數額，處有期徒刑捌月。扣案之未貼專賣憑證之
扣案之未貼專賣憑證之ＭＩＬＤＳＥＶＥＮ及ＳＩＬＶＥＲＳＴＡＲＴＬＥＴ牌洋菸
（共計拾陸萬捌仟包）、ＤＡＶＩＤＯＦＦ牌洋菸（共計拾柒萬捌仟伍佰包）及偽造
長壽牌香菸（陸萬貳仟肆佰包）均沒收。
丙○○及乙○○共同私運管制物品進口逾公告數額，各處有期徒刑柒月，均緩刑年
。扣案之未貼專賣憑證之ＭＩＬＤＳＥＶＥＮ及ＳＩＬＶＥＲＳＴＡＲＴＬＥＴ牌洋
菸（共計拾陸萬捌仟包）、ＤＡＶＩＤＯＦＦ牌洋菸（共計拾柒萬捌仟伍佰包）及偽
造長壽牌香菸（陸萬貳仟肆佰包）均沒收。
        事  實
一、丁○○曾因違反懲治走私條例，經判處有期徒刑十月，緩刑三年，現仍在緩刑期
    間；戊○○曾經判處有期徒刑十月，甫於八十九年二月十六日執行完畢，甲○○
    為「新協興二十六號」漁船船長，戊○○、丁○○、丙○○及乙○○為該船船員
    ，於民國八十九年九月十六日中午十二時四十分許駕駛「新協興二十六號」漁船
    報關出港後，在八十九年九月十九日晚上十一時許，在釣魚台東方外海約二十幾
    海浬處之公海海域，五人與駕駛鐵殼船之不詳姓名成年男子基於共同私運管制物
    品進口之犯意聯絡，由該船長與該名不詳姓名之男子達成約定以每箱新台幣（下
    同）三百元之代價接駁未貼專賣憑證且已逾公告數額十萬元之未貼專賣憑證之管
    制物品洋菸ＭＩＬＤＳＥＶＥＮ及ＳＩＬＶＥＲＳＴＡＲＴＬＥＴ牌洋菸（共計
    十六萬八千包）、ＤＡＶＩＤＯＦＦ牌洋菸（共計十七萬八千五百包）、偽造長
    壽牌香菸（六萬二千四百包）上船並將之運往台灣海域交由貨主，並旋即駕駛上
    開漁船，將該批管制物品未稅洋菸私運進入宜蘭縣蘇澳港外海約八海浬附近之台
    灣領海，尚未由貨主接駁前，即為警當場查獲，並扣得前揭未稅香菸。
二、案經行政院海洋巡防總局第十六海隊移送臺灣宜蘭地方法院檢察署檢察官偵查起
    訴。
        理  由
一、右揭事實，迭據被告甲○○於警訊至偵審中，均坦承不諱，核與同案被告戊○○
    、丁○○、丙○○及乙○○供述相符，復有未貼專賣憑證之未稅洋菸ＭＩＬＤＳ
    ＥＶＥＮ及ＳＩＬＶＥＲＳＴＡＲＴＬＥＴ牌洋菸（共計十六萬八千包）、ＤＡ
    ＶＩＤＯＦＦ牌洋菸（共計十七萬八千五百包）及偽造長壽牌香菸（六萬二千四
    百包）扣案，暨查獲違反臺灣省內菸酒專賣暫行條例案件扣押物品表、機漁船（
    含船員）進出港檢查表及查獲現場照片六幀等在卷可佐。又本件扣案右開未貼專
    賣憑證之未稅洋菸，經送財政部基隆關稅局鑑價結果，其完稅價格核計為四百二
    十七萬四千零三三元，已逾管制進口價格十萬元，有該局八十九年十月十三日基
    普緝字第八九一０六五二五號函附卷足參。再按我國之領海為自海基線起至其外
    側十二海浬之海域，亦經總統六十八年十月八日（六八）臺統（一）義字第五０
    四六號公布生效，本件被告接駁管制物品之地點係在釣魚台海域東方外海二十幾
    海浬處，已非吾國海域，亦據被告等五人供承無訛，而其等已將上開管制物品未
    稅洋菸私運進入宜蘭蘇澳港外八海浬處之我國領海範圍，此有查獲地點位置圖附
    卷可稽，另雖被告丁○○及戊○○均辯稱：當時並未參與搬運等語；被告丙○○
    及乙○○則以：當時船長叫我們搬運，我們因受雇船長，因此無法拒絕等語置辯
    ，然被告丁○○有參與搬運之行為業據，同案被告乙○○、丙○○二人供述明確
    （見本院九十年四月十七日審理筆錄），至被告乙○○、丙○○及戊○○雖辯稱
    因為雇傭關係致使無法拒絕船長即被告甲○○之指揮，然按刑法上所謂「期待可
    能性」係基於「法律不強人所難」之概念，亦即對於某一行為，於認定行為人刑
    事責任時，能夠期待其為適法行為，故而所謂「期待不可能」係指行為人處於特
    別情狀下，要求他符合法律規範而行止，雖非不可能，然卻相當困難而言，申言
    之，即被告於行為當時反對動機（抑制違法行為之動機）因故無法出現或因客觀
    環境之壓力過於大，是其所產生之反對動機不足以與行為動機相抗衡之情形，而
    由本案被告丙○○及乙○○等二人所受制於船長即被告甲○○之雇傭關係之外在
    客觀壓力與反制違法之動力二者間比較，被告等二人雖有喪失工作之經濟上壓力
    ，然此一抗拒違法行為之障礙，尚未達到欠缺期待可能性之程度，綜上，被告戊○○、丙○○、丁○○及乙○○前揭辯詞應為卸責之詞，皆不足採信，本件事證
    明確，被告等五人之犯行均堪認定。
二、按洋菸係行政院依懲治走私條例公告管制物品項目及其數額丙項所規定之限額管
    制進口物品，是核被告等二人私運已逾管制數額十萬元之洋菸進口，所為均係違
    反懲治走私條例第二條第一項私運管制物品進口罪。其等五人與駕駛鐵殼船之不
    詳姓名成年男子間就所犯右開罪名，有犯意聯絡及行為分擔，應均為共同正犯。
    同正犯。又起訴書誤載起訴法條為同法第三條第一項之罪名，業據檢察官蒞庭時
    當庭更正在卷，附此敘明。審酌被告甲○○身為船長，就此一違法行為具有主動
    性，濫用職權要求船員一同進行不法行為以牟取不法利益，惡性較船員重，且共
    同私運管制物品完稅價格高達四百二十七萬四千零三十三元之未稅香菸，嚴重影
    響社會經濟及交易秩序等一切情狀；被告戊○○身為船員，且此次犯行係由船長
    指揮，係處於被動狀態，惡性較輕，然先後於八十三年十月十四日經台灣高雄地
    方法院、八十六年六月二十六日經本院及八十六年八月十二日經澎湖地方法院以
    觸犯懲治走私條例案件，經判處有期徒刑十月、八月及一年確定，對於此一行為
    之違法應有認識，卻仍一再重蹈覆轍等一切情狀；被告丁○○身為船員，雖此次
    犯行係由船長指揮，係處於被動狀態，惡性較輕，然前曾觸犯懲治走私條例案件
    ，尚在緩刑中，對於此一行為之違法應有認識，卻仍重蹈覆轍等一切情狀；被告
    丙○○及乙○○身為船員，且此次犯行係由船長指揮，係處於被動狀態，惡性較
    輕等一切情狀，爰酌情各量處如主文第一項、第二項、第三項及第四項所示之刑
    ，以示懲儆。次查被告戊○○前因違反懲治走私條例案件，經澎湖地方法院於於
    八十六年八月十二日判處有期徒刑一年，於八十七年九月十六日執行完畢，此有
    臺灣高等法院檢察署刑案紀錄簡覆表及台灣高等法院被告全國前案記錄表附卷足
    憑，被告前受有期徒刑執行完畢後，於五年以內再犯本件最重本刑為有期徒刑以
    上之罪，均為累犯，應依刑法第四十七條規定加重其刑。末查被告乙○○及丙○○前未曾受有期徒刑以上刑之宣告，有臺灣高等法院檢察署刑事資料簡覆表在卷
    可稽，其二人為大陸漁民，因謀求生計，且因船長指揮下，短於思慮，致罹本件
    犯行，信其等二人經此偵審程序及科刑之判決後，當能知所警惕，而無再犯之虞
    ，本院認被告等二人所受宣告之刑，均以暫不執行為適當，各併予宣告緩刑三年
    ，用啟自新。至扣案之未貼專賣憑證之ＭＩＬＤＳＥＶＥＮ及ＳＩＬＶＥＲＳＴ
    ＡＲＴＬＥＴ牌洋菸（共計十六萬八千包）、ＤＡＶＩＤＯＦＦ牌洋菸（共計十
    七萬八千五百包）、偽造長壽牌香菸（六萬二千四百包），乃共犯即前開駕駛鐵
    殼船之不知姓名成年男子所有，為供犯罪所用，業據被告等五人供明在卷，爰依
    法予以沒收。
據上論結，應依刑事訴訟法第二百九十九條第一項前段，懲治走私條例第二條第一項
、第十一條、刑法第二十八條、第四十七條、第七十四條第一款、第三十八條第一項
第二款，判決如主文。
本案經檢察官林慧到庭執行職務
中      華      民      國      九十     年      四       月    三十    日
                                  臺灣宜蘭地方法院刑事第二庭
                                            法  官  李  毓  華
右正本證明與原本無異。
如不服本判決，應於判決送達後十日內向本院提出上訴狀。(應附繕本)
                    書記官  林  慶  生
中      華      民      國      九十     年      五       月    四      日
附錄本案論罪科刑法條全文
懲治走私條例第二條第一項
私運管制物品進口、出口逾公告數額者，處七年以下有期徒刑，得併科新臺幣二十萬
元以下罰金。


司法院資訊處製作；財團法人民間司法改革基金會備份。
